【裁判字號】    95,台上,6881
【裁判日期】    951214
【裁判案由】    違反毒品危害防制條例
【裁判全文】
最高法院刑事判決            九十五年度台上字第六八八一號
上  訴  人  甲○○
                    300號（另案在台灣台中監獄台中分監執
                    行中）
上列上訴人因違反毒品危害防制條例案件，不服台灣高等法院台
中分院中華民國九十五年十月十七日第二審判決（九十五年度上
訴字第一八七三號，起訴案號：台灣台中地方法院檢察署九十五
年度偵字第一六三０號），提起上訴，本院判決如下：
    主  文
原判決撤銷，發回台灣高等法院台中分院。
    理  由
本件原判決撤銷第一審不當之科刑判決，改判仍論處上訴人甲○
○連續販賣第一級毒品（量處有期徒刑八年二月）罪刑，固非無
見。
惟查：民國九十四年二月二日修正公布，九十五年七月一日施行
前刑法上之連續犯，係指有數個法律上能獨立評價之犯罪行為，
而基於一個概括之犯意，反覆為之，並觸犯基本構成要件相同之
數罪名者而言。又毒品危害防制條例第四條第一項之販賣第一級
毒品罪，固不以販入之後復行賣出為構成要件，但以營利為目的
，將毒品購入或將毒品賣出，有一於此，其犯罪即經完成，均不
得視為未遂。從而如意圖營利而販入海洛因後，第一次販賣海洛
因予他人之行為，固可認係接續原先販入之犯意而為，不論其行
為屬既遂或未遂，應認基於單一犯意之接續行為，而僅成立一個
販賣毒品既遂罪。然其後之販賣毒品行為即應就其犯罪情節另為
法律上獨立之評價，始與前述連續犯之意旨相當，非可將法律上
應獨立評價之前後數犯罪行為，混合觀察評價而一概論以販賣毒
品既遂罪。依原判決認定之事實，上訴人基於營利之意圖及販賣
海洛因之概括犯意，於不詳時間，在台中縣大里市○○路與德芳
南路附近，自真實姓名年籍不詳綽號「阿文」之成年男子處，購
入數量不明之海洛因後，即自九十四年九月間起至九十五年一月
十六日止，連續在台中縣石岡鄉○○街某7-11便利超商門口、台
中縣東勢鎮街上、東勢麥當勞、東勢加油站等處，以新台幣（下
同）一千元、二千元、七千元、一萬元不等之價格，販售海洛因
予李明庭，前後共十六次；嗣其又於九十五年一月十六日上午十
二時許，在台中縣新社鄉○○路○段五十一號李明庭住處，將海
洛因三包盛裝於香菸盒內，放置在李明庭住處前之電線桿下方，
欲以三千元之價格販售予李明庭，正待向李明庭收取價款時，經
李明庭之母張玉新發覺而撿起該香菸盒，並呼喚李明庭之父李武
郎出外察看，上訴人見狀乃拔腿逃離，旋為路人、李武郎及警員
陳文涼合力逮捕等情。如果無訛，則上訴人於九十四年九月間第
一次販賣海洛因予李明庭，固可認係接續原先販入之犯意而為，
僅成立一個販賣毒品罪，但嗣於九十五年一月十六日中午十二時
許又與李明庭談妥交易價格及數量後，依約攜帶海洛因三包前往
約定地點，擬與李明庭交易，因為張玉新發覺而未能完成交易部
分之行為，則應另為法律上獨立之評價，非可將該部分之行為，
與上訴人原先意圖販賣而販入之行為混合觀察、評價，而仍論以
一個販賣毒品既遂罪，乃原判決於依新刑法第二條第一項規定，
比較新、舊刑法結果，認仍應適用較有利於上訴人之行為時法律
即舊刑法論以連續犯，然竟謂「本件被告（上訴人）於九十五年
一月十六日販售海洛因三包予證人李明庭，雖未及收取價金三千
元，證人李明庭亦未及取得三包海洛因，然被告既係以營利為目
的而購入海洛因，該次販賣海洛因之行為，亦構成既遂，故核被
告上開多次販賣海洛因予證人李明庭之所為，均係犯毒品危害防
制條例第四條第一項之販賣第一級毒品既遂罪」云云（見原判決
第十一頁第十九行至第二十四行），而將該部分之行為，亦論以
一個販賣毒品既遂罪，於法已難謂合。況原判決既謂「被告（上
訴人）以營利為目的而購入海洛因」云云，事實欄亦記載上訴人
基於營利之意圖及販賣海洛因之概括犯意，於不詳時間，在台中
縣大里市○○路與德芳南路附近，自綽號「阿文」之成年男子處
，購入數量不明之海洛因等情，但對如何認定上訴人係基於營利
意圖及販賣犯意而向綽號「阿文」之年成男子購入海洛因，則未
進一步說明其所憑之依據，亦嫌理由不備。以上，或為上訴意旨
所指摘，或係本院得依職權調查之事項，應認原判決有撤銷發回
之原因。
據上論結，應依刑事訴訟法第三百九十七條、第四百零一條，判
決如主文。
中    華    民    國  九十五  年   十二   月   十四   日
                      最高法院刑事第十一庭
                          審判長法官  謝  俊  雄
                                法官  陳  世  雄
                                法官  魏  新  和
                                法官  吳  信  銘
                                法官  徐  文  亮
      本件正本證明與原本無異
                                      書  記  官
中    華    民    國  九十五  年   十二   月   十九   日
                                                      Ｑ


司法院資訊處製作；財團法人民間司法改革基金會備份。
